臺灣苗栗地方法院民事裁定
111年度重訴字第49號
原      告  邱紹俊
訴訟代理人  江錫麒律師
            王炳人律師
            周銘皇律師
被      告  張水福
上列當事人間請求侵權行為損害賠償事件，原告邱紹俊提起刑事
附帶民事訴訟，經本院刑事庭裁定（110年度重附民字第13號）
移送前來，本院裁定如下：
    主  文
原告邱紹俊應於本裁定送達翌日起伍日內，補繳裁判費新臺幣玖
萬肆仟捌佰伍拾貳元，逾期即駁回其訴。
    理  由
一、按提起民事訴訟，依民事訴訟法第77條之13規定繳納裁判費
    ，此為起訴必須具備之程式。又原告之訴，有起訴不合程式
    或不備其他要件情形者，法院應以裁定駁回之。但其情形可
    以補正者，審判長應定期間先命補正，民事訴訟法第249條
    第1項第6款定有明文。再因犯罪而受損害之人，於刑事訴訟
    程序得附帶提起民事訴訟，對於被告及依民法負賠償責任之
    人，請求回復其損害；復以一訴主張數項標的者，其價額合
    併計算之。但所主張之數項標的互相競合或應為選擇者，其
    訴訟標的價額，應依其中價額最高者定之，刑事訴訟法第48
    7條第1項、民事訴訟法第77條之2第1項分別規定甚明。另刑
    事附帶民事訴訟，經刑事庭依刑事訴訟法第504條第1項規定
    裁定移送於同院民事庭後，民事庭如認其不符同法第487條
    第1項規定之要件時，應許原告得繳納裁判費，以補正起訴
    程式之欠缺（最高法院民事大法庭108年度台抗大字第953號
    裁定意旨可以參考）。
二、經查：
　㈠本件原告邱紹俊於民國110年10月13日以刑事附帶民事起訴狀
    （下稱起訴狀）主張坐落苗栗縣○○鄉○○○段0000000地號土地
    （下稱系爭土地）為原告（出資額新臺幣〈下同〉800萬元）
    、陳麗華、被告張水福一同集資以2,500萬元之價格向范活
    全購買，並借名登記在被告名下，被告卻於106年8月18日擅
    自將系爭土地移轉登記與其子張紘榮、張恒輔。爰以起訴狀
    終止借名登記契約，依借名登記契約關係、不當得利請求權
    ，請求被告將系爭土地權利範圍二十五分之八所有權移轉登
    記與原告，但因被告現已喪失系爭土地所有權而給付不能，
    遂依民法第544條、第226條第1項規定，請求被告賠償800萬
    元等語。並聲明：被告應給付原告800萬元，及自起訴狀繕
    本送達翌日起至清償日止，按週年利率百分之五計算之利息
    。待起訴狀於110年10月21日送達被告後，因被告已於110年
    11月1日再次登記取得系爭土地所有權，原告遂以110年12月
    2日刑事附帶民事更正聲明狀（下稱更正聲明狀）變更聲明
    為「先位聲明：被告應將系爭土地所有權應有部分二十五分
    之八移轉登記與原告；備位聲明：被告應給付原告800萬元
    ，及自起訴狀繕本送達翌日起至清償日止，按週年利率百分
    之五計算之利息」。
　㈡因原告所請求者為借名登記契約終止後所生返還請求權、不
    當得利請求權或給付不能之代償請求權，顯不屬基於被告前
    揭將系爭土地移轉登記張紘榮、張恒輔之刑事背信行為而生
    損害，是原告前揭請求自與刑事訴訟法第487條第1項規定不
    符。但本件既經移送民事庭，參酌前揭最高法院民事大法庭
    裁定意旨，應得由原告以繳納裁判費方式補正起訴程式之欠
    缺。
　㈢依原告更正聲明狀所載訴之聲明，核定其先位聲明之價額為9
    47萬5,584元（系爭土地起訴時即110年每平方公尺之公告現
    值300元×面積9萬8,704平方公尺×原告所主張之權利範圍8/2
    5＝947萬5,584元），顯已高於備位聲明之訴訟標的金額800
    萬元，是依民事訴訟法第77條之2第1項但書規定，本件以價
    額較高之先位聲明計算裁判費，應徵裁判費9萬4,852元，爰
    依前揭法律規定命原告應於本裁定送達翌日起5日內補繳，
    逾期即駁回其訴。
三、依民事訴訟法第249條第1項第6款裁定如主文。　
中　　華　　民　　國　　111 　年　　9 　　月　　19　　日
                  民事第二庭    法　官  陳中順
以上正本係照原本作成。
如不服本裁定關於核定訴訟標的價額部分，應於送達後10日內向
本院提出抗告狀，並繳納抗告費新臺幣1,000；其餘關於命補繳
裁判費部分，不得抗告。
中　　華　　民　　國　　111 　年　　9 　　月　　20　　日
                                書記官蔡芬芬